【裁判字號】    89,訴,1921
【裁判日期】    890930
【裁判案由】    搶奪等
【裁判全文】
臺灣臺中地方法院刑事判決                        八十九年度訴字第一九二一號
    公  訴  人  臺灣臺中地方法院檢察署檢察官
    被      告  庚○○
                己○○
右列被告因搶奪等案件，經檢察官提起公訴（八十九年度偵字第八五四四號、第一二
０七九號），本院判決如左：
    主  文
庚○○共同連續意圖為自己不法之所有，而搶奪他人之動產，處有期徒刑壹年貳月。
扣案之安全帽壹頂、催淚瓦斯壹瓶、機車鑰匙壹支，均沒收。
己○○共同意圖為自己不法之所有，而搶奪他人之動產，處有期徒刑捌月。扣案之安
全帽壹頂、催淚瓦斯壹瓶、機車鑰匙壹支，均沒收。
    事  實
一、庚○○於民國（下同）八十六年間曾因違反麻醉藥品管理條例案件，經法院判處
    有期徒刑三月，緩刑三年，竟不思向善。其與己○○係男女朋友關係，二人思以
    飛車搶奪路人財物供己花，於八十九年五月十日凌晨二時許，在台中縣大里市大
    里公園內，明知綽號「阿成」不詳姓名男子，所交付之車號ＫＹＸ─９３７號機
    車（該機車係張紋秀所有借予丁○○使用，於民國八十九年五月九日中午十二時
    二十二分許，在台中縣大里市仁愛醫院前方停車場失竊），係來源不明之贓物，
    竟予共同收受，以供渠其搶奪財物使用。同日上午十一時十分許，庚○○與己○○二人共同意圖為自己不法之所有，由己○○騎乘上開機車後載庚○○，二人均
    戴深色安全帽，沿台中縣大里市○○路往吉峰村方向行駛，尋找作案目標，途經
    大里市○○路與德維街交岔路口時，二人發現前方同向獨自騎腳踏車之乙○○○
    脖子上戴有金項鍊一條，即由己○○放慢機車速度將機車騎近乙○○○之旁，乘
    乙○○○不備之際，由顏志顏出手搶奪乙○○○脖子上所戴之金項鍊，乙○○○
    猝遭搶奪，遂低頭以下額夾住金項鍊，並呼叫「有賊、搶劫」等語，顏志顏見狀
    ，竟跳下機車用力強拉上開金項鍊斷裂後始得手，致乙○○○人車倒地，左膝蓋
    骨因而受傷（傷害部分未據告訴）。庚○○搶得金項鍊後，隨即快速跑向前方己○○所騎之機車處，由己○○搭載接應速往大里市吉峰村方向逃逸，並自戊○○
    所駕駛之車牌號碼ＮＷ─９２９６號自用小貨車右側路旁逃逸，戊○○發現上情
    ，並聽聞乙○○○高聲呼叫搶劫，於情急之下，駕駛上開貨車欄截擦撞己○○所
    騎機車，己○○下車後猶持瓦斯噴霧器噴射，惟仍遭路人合力圍捕，並自庚○○
    身上查獲搶奪後業已斷裂之金項鍊一條（業已發還乙○○○，價值約新台幣一萬
    四千四百元），及扣得作案用之安全帽一頂、催淚瓦斯一瓶、機車鑰匙一支；庚○○經臺灣臺中地方法院檢察署檢察官訊問並諭知限制住居後，仍不知警惕，復
    意圖為自己不法之所有，基於同上搶奪之概括犯意，先於八十九年七月十七日上
    午七時許，在台中市○○路建國市○○○路旁，竊取丙○○所有遭不詳姓名年籍
    之人偷竊後放置在該處之ＫＱＧ─５７９號機車一輛（按上開機車係丙○○所有
    ，於八十九年五月間某日，在台中市○○路○段十一號前方遭竊），供己代步之
    用；同日上午八時四十五分許，庚○○騎乘上開機車行經台中市○區○○路二之
    二號前方時，發現行人甲○○脖子上戴有金項鍊一條，竟重施故技，以飛車搶奪
    之方法，自後方強力拉扯甲○○所戴之金項鍊，致甲○○跌倒在地，受有雙手肘
    擦傷之傷害，惟經甲○○大聲呼救，庚○○惟恐再遭逮捕，遂棄車沿大智路十七
    巷內徒步逃逸，然仍為路人鄭和平目睹上情而循線追緝，並會同趕赴現場處理之
    員警，在台中市○○路二十一號前方合力逮捕庚○○，並自其身上取出所搶奪之
    金項鍊一條（業已發還甲○○，價值約一萬元）。
二、案經臺中縣警察局霧峰分局報告暨甲○○訴由臺中市警察局第三分局報請臺灣臺
    中地方法院檢察署檢察官偵查起訴。
    理  由
一、訊據被告庚○○對於右揭事實坦承不諱；被告己○○固坦承伊與被告庚○○於上
    揭時、地，向「阿成」男子借得該機車，並由伊騎乘搭載庚○○至上述搶案發生
    地，由庚○○下車向乙○○○搶奪金項鍊之事實不諱，惟矢口否認上揭犯行，辯
    稱：機車是庚○○向朋友借用，伊不知道是贓車；八十九年五月十二日當天早上
    ，伊騎該輛機車載庚○○到市場買菜，後來沒有買到正要回家，庚○○突然叫伊
    停車跳下，伊不知道他要搶路人的金項鍊云云。惟查：右揭事實，業據被害人乙○○○、丙○○、甲○○於警訊、偵查中指述綦詳，核與現場目擊證人戊○○、
    鄭和平二人於警訊時之供述情節相符合，並有警方繪製之現場逃逸路線圖二紙、
    現場照片十三紙、機車照片、ＫＹＸ─９３７號及ＫＱＧ─５７９號機車車籍作
    業系統─查詢認可資料二紙及贓物認領收據四紙附卷足稽。再者，車牌號碼ＫＹ
    Ｘ─９３７號機車一輛，如上所述，係張紋秀所有借予丁○○使用，於八十九年
    五月九日中午十二時二十二分許，在台中縣大里市仁愛醫院前方停車場失竊等情
    ，亦經證人丁○○於警訊中供述明確，並有車輛竊盜、車牌失竊資料個別查詢報
    表─查詢車輛認可資料及贓物認領保管單在卷可稽，是上揭機車自屬贓物無疑。
    而被告二人竟於凌晨二時許，在大里公園內向綽號「阿成」之人借用，且未索取
    行車執照等證件，其借車過程，已與常情不符，況被告二人復供稱不知綽號「阿
    成」之人真實姓名與住所等語，顯見被告二人與綽號阿成者尚非熟識，則其如何
    返還所借機車，亦非無疑？凡此情形，在在顯示該車係來路不明之贓物，被告己○○與被告庚○○既共同借用該機車，其稱不知該車係贓車云云，顯係卸責之詞
    ，不足採信。又被告己○○另辯稱，伊不知被告庚○○下車搶奪乙○○○財物云
    云，惟被告庚○○既能騎乘機車，該機車復由其等借用，則何以係由女性被告己○○搭載外出？已屬異常，況被害人乙○○○於彼時係騎腳踏車與被告二人同向
    前進，被告謝美惠於事前如不知被告庚○○欲動手搶奪被害人乙○○○頸上金項
    鍊，焉會將機車放慢速度駛近如此適當之距離，而由被告庚○○伸手搶奪？其於
    被告庚○○下車搶奪時，復在前方等待接應？且被告謝美惠復隨身準備瓦斯噴霧
    器，於事後遭貨車擦撞時，猶持瓦斯噴霧器噴射拒捕，足見其係有備而來。因此
    ，被告謝美惠辯稱庚○○下車搶奪乙○○○項鍊時，伊不知情云云，顯亦係事後
    卸責之詞，不足採信。此外，並有作案用之安全帽一頂、催淚瓦斯一瓶、機車鎖
    匙一支扣案足憑，被告二人有犯意之聯絡與行為之分擔，至為明確，犯行洵堪認
    定。
二、核被告庚○○所為，係犯刑法第三百二十五條第一項搶奪罪、第三百四十九條第
    一項收受贓物罪、第三百二十條第一項之竊盜罪、第二百七十七條第一項傷害罪
    ；被告己○○所為，係犯刑法第三百二十五條第一項搶奪罪、第三百四十九條第
    一項收受贓物罪。被告二人間就上揭搶奪乙○○○及收受「阿成」交付之贓物罪
    ，有犯意之聯絡與行為之分擔，為共同正犯。又被告庚○○先後二次搶奪犯行，
    時間緊接，手段相同，觸犯構成要件相同之罪名，顯係出於概括犯意反覆為之，
    為連續犯，應依刑法第五十六條之規定，以一罪論，並加重其刑。被告庚○○於
    搶奪甲○○項鍊之際，明知強力奪取項鍊有使甲○○跌倒受傷之危險，仍基於不
    確定故意用力奪取，致甲○○倒地受如事實欄之傷害，係一行為觸犯搶奪、傷害
    二罪名，屬想像競合犯，應從搶奪重罪處斷（八十年台上字第一一０四號裁判要
    旨）。又被告謝美惠所犯贓物罪、搶奪二罪之間，及被告庚○○所犯贓物罪、竊
    盜罪、搶奪罪之間，均有方法結果之牽連關係，均各應依刑法第五十五條後段規
    定，從一重之搶奪罪論處。爰審酌被告二人乘人不備公然搶奪財物，嚴重危害社
    會治安，惡性非輕，惟念其搶奪財物價值，尚非鉅大，被告庚○○坦承犯行，被
    告己○○犯後否認犯行暨其二人之犯罪動機、目的、手段、告訴人甲○○、被害
    人乙○○○所受傷勢等一切情狀，分別量處如主文所示之刑。扣案之安全帽一頂
    、催淚瓦斯一瓶、機車鑰匙一支係被告所有，且供本件犯罪所用之物，應依刑法
    第三十八條第一項第二款之規定，併予宣告沒收之。
據上論斷，應依刑事訴訟法第二百九十九條第一項前段、刑法第二十八條、第五十五
條、五十六條、第三百二十五條第一項、第三百四十九條第一項、第三百二十條第一
項、第二百七十七條第一項、第三十八條第一項第二款，罰金罰鍰提高標準條例第一
條前段，判決如主文。
中      華      民      國    八十九    年      九      月     三十     日
                                     臺灣臺中地方法院刑事第六庭
                                          法  官   黃  峻  隆
右正本證明與原本無異。
如不服本判決，應於判決送達後十日內向本院提出上訴狀，上訴於臺灣高等法院臺中
分院( 須附繕本 )。
                                    書記官
中      華      民      國    八十九    年      十      月     十一     日
附錄本案論罪科刑法條全文：
刑法第三百二十條第一項
意圖為自己或第三人不法之所有，而竊取他人之動產者，為竊盜罪，處五年以下有期
徒刑、拘役或五百元以下罰金。
中華民國刑法第三百二十五條第一項
意圖為自己或第三人不法之所有，而搶奪他人之動產者，處六月以上五年以下有期徒
刑。
中華民國刑法第三百四十九條第一項
收受贓物者，處三年以下有期徒、拘役或五百元以下罰金。


司法院資訊處製作；財團法人民間司法改革基金會備份。
